【裁判字號】    95,易,1986
【裁判日期】    951130
【裁判案由】    傷害等
【裁判全文】
臺灣板橋地方法院刑事判決              95年度易字第1986號
聲  請  人  臺灣板橋地方法院檢察署檢察官
被      告  甲○○
上列被告因傷害等案件，經檢察官聲請以簡易判決處刑（95年度
偵字第16570 號），本院認不得以簡易判決處刑，改依通常程序
審理，並依簡式審判程序判決如下：
    主  文
甲○○以強暴使人行無義務之事，處拘役貳拾日，如易科罰金，
以銀元佰元即新臺幣玖佰元折算壹日。緩刑貳年。
    事  實
一、甲○○與乙○○原為男女朋友關係，於民國95年6 月24日晚
    間9 時許，二人在臺北縣永和市○○路某處用餐後，乙○○
    即表示欲返回自己住處，然甲○○為求與乙○○繼續相處，
    遂基於使人行無義務之事之犯意，不顧乙○○意願而將之強
    拉上車，並開車搭載乙○○至甲○○位在臺北縣永和市○○
    路○ 段195 號7 樓之住處，以此強暴手段，使乙○○行無義
    務之事。
二、案經乙○○訴由臺北縣政府警察局永和分局報請臺灣板橋地
    方法院檢察署檢察官偵查後聲請簡易判決處刑。
    理  由
一、按檢察官聲請以簡易判決處刑之案件，經法院認為有第451
    條之1 第4 項但書之情形者，應適用通常程序審判之，刑事
    訴訟法第452 條定有明文。茲因本案被告甲○○被訴傷害犯
    行部分，業經告訴人乙○○撤回告訴，而有同法第451 條之
    1 第4 項但書第3 款規定之情形，不得逕以簡易判決處刑，
    爰由本院改用通常程序審判（就此傷害罪嫌部分另為不受理
    判決）。又被告所犯之強制罪責部分係死刑、無期徒刑、最
    輕本刑為3 年以上有期徒刑以外之罪，其於準備程序中就該
    部分被訴事實為有罪之陳述，經本院告知簡式審判程序之旨
    ，並聽取公訴人、被告之意見後，經合議庭裁定進行簡式審
    判程序，合先敘明。
二、上開犯罪事實，業據被告甲○○於本院訊問時坦承不諱，核
    與證人即告訴人乙○○於警詢及檢察官訊問時之證述相符。
    本案事證明確，被告犯行洵堪認定。
三、按行為後法律有變更者，適用行為時之法律。但行為後之法
    律有利於行為人者，適用最有利於行為人之法律，刑法第2
    條第1 項定有明文。又比較時應就罪刑有關之共犯、未遂犯
    、想像競合犯、牽連犯、連續犯、結合犯，以及累犯加重、
    自首減輕暨其他法定加減（如身分加減）與加減例等一切規
    定，綜其全部罪刑之結果而為比較（最高法院95年第8 次刑
    事庭會議決議參照）。查被告甲○○行為後，刑法部分條文
    規定於95年7 月1 日修正施行，茲就比較情形分述如下：
（一）按刑法第304 條強制罪法定刑內有關得科處罰金刑之部分
      ，依修正後刑法施行法第1 條之1 及刑法第33條第5 款等
      規定，所得科處之罰金刑最高為新臺幣9,000 元、最低為
      新臺幣1,000 元，然依被告行為時即修正前之刑法及罰金
      罰鍰提高標準條例之規定，該罪得科處之罰金刑經提高倍
      數後，最高額雖與修正後之規定相同，惟最低額部分顯較
      修正後為輕。因此，比較上述修正前後之刑罰法律，修正
      後之相關規定既未較有利於被告，即應適用被告行為時之
      罰金刑刑度相關規定。
（二）被告行為時之刑法第41條第1 項前段規定：「犯最重本刑
      為5 年以下有期徒刑以下之刑之罪，而受6 個月以下有期
      徒刑或拘役之宣告，因身體、教育、職業、家庭之關係或
      其他正當事由，執行顯有困難者，得以1 元以上3 元以下
      折算1 日，易科罰金。」而其行為時之易科罰金折算標準
      ，廢止前罰金罰鍰提高標準條例第2 條前段（現已刪除）
      規定，就其原定數額提高為100 倍折算1 日，則本案被告
      行為時之易科罰金折算標準，應以銀元300 元折算1 日，
      經折算為新臺幣後，即應以新臺幣900 元折算1 日；另95
      年7 月1 日修正施行之刑法第41條第1 項前段規定：「犯
      最重本刑為5 年以下有期徒刑以下之刑之罪，而受6 個月
      以下有期徒刑或拘役之宣告者，得以新臺幣1,000 元、2,
      000 元或3,000 元折算1 日，易科罰金。」經比較修正前
      後之易科罰金折算標準，刑法修正施行後之規定並未較有
      利於被告，故應適用修正施行前之刑法第41條第1 項前段
      、廢止前罰金罰鍰提高標準條例第2 條規定，定其易科罰
      金之折算標準。
（三）綜合上述修正前後條文而為比較，依刑法第2 條第1 項前
      段之規定，自應整體適用被告行為時即修正前刑法之規定
      ，應予敘明。
四、核被告甲○○所為，係犯刑法第304 條強制罪。爰審酌被告
    犯罪之動機、手段、所生之危害、犯後坦承犯行等一切情狀
    ，量處如主文所示之刑，並依修正前刑法第41條第1 項前段
    、廢止前罰金罰鍰提高標準條例第2 條規定，諭知易科罰金
    之折算標準。末按犯罪在新法施行前，於新法施行後之緩刑
    之宣告，應適用新法第74條之規定（最高法院95年第8 次刑
    事庭會議決議可資參照）。亦即，就緩刑之宣告，係依裁判
    時之情狀為其考量標準，此部分應逕依裁判時之法律為適用
    基準，無須比較新舊法，縱因而與主刑部分所適用之法律不
    同，亦無割裂適用法律之問題。查被告未曾因故意犯罪受有
    期徒刑以上刑之宣告，有臺灣高等法院被告前案紀錄表1 份
    在卷可佐，其因一時失慮致犯本案，且與告訴人乙○○業已
    成立調解，對告訴人表示歉意，並承諾不再干擾告訴人作息
    在案，有本院95年度簡附民移調字第3 號調解筆錄1 份在卷
    可稽，經此刑事程序，當知所警惕，應無再犯之虞，故本院
    認對被告所宣示之刑，以暫不執行為適當，爰依修正後刑法
    第74條第1 項第1 款規定，併予諭知緩刑2 年，以啟自新。
據上論斷，應依刑事訴訟法第452 條、第273 條之1 、第299 條
第1 項前段，刑法第2 條第1 項前段、第304 條、第74條第1 項
第1 款、修正前刑法第41條第1 項前段，罰金罰鍰提高標準條例
第1 條前段、廢止前罰金罰鍰提高標準條例第2 條，現行法規所
定貨幣單位折算新臺幣條例第2 條，判決如主文。
本案經檢察官王家春到庭執行職務。
中    華    民    國    95    年    11    月    30    日
                  刑事第二庭  審判長法  官  李 麗 玲
                                    法  官  黎 錦 福
                                    法  官  張 兆 光
上列正本證明與原本無異。
如不服本判決，應於判決送達後10日內向本院提出上訴狀 (應附
繕本)，上訴於臺灣高等法院。
                                    書記官  曹 秋 冬
中    華    民    國    95    年    11    月    30    日
附錄本案論罪科刑法條：
刑法第304 條
以強暴、脅迫使人行無義務之事或妨害人行使權利者，處3 年以
下有期徒刑、拘役或3 百元以下罰金。
前項之未遂犯罰之。


司法院資訊處製作；財團法人民間司法改革基金會備份。
